臺灣彰化地方法院刑事判決　　　　　　　93年度訴字第1579號
公　訴　人　臺灣彰化地方法院檢察署檢察官
被　　　告　丁○○
選任辯護人　張柏山律師
　　　　　　羅淑菁律師
上列被告因重傷害案件，經檢察官提起公訴（九十三年度偵字第
六六五三號），本院判決如下：
    主  文
丁○○無罪。
    理  由
一、公訴意旨略以：被告丁○○因與告訴人甲○○之子乙○○發
    生車禍，向甲○○請求賠償遭拒，竟與姓名年籍不詳成年男
    子二名共同基於傷害人身體之犯意聯絡，由該姓名年籍不詳
    成年男子二名，分持木棒各一支，於民國九十三年七月二十
    四日二十時四十分許，前往甲○○位於彰化縣田中鎮○○里
    ○○路○段三四一號住處前空地，朝甲○○身上揮擊，致甲○○受有右眼鞏膜破裂、右眼瞼裂傷、右眼水晶體半脫位、
    右眼玻璃體出血、視網膜剝離之重傷害，因認被告涉有刑法
    第二百七十八條第一項之重傷害罪嫌云云。
二、按犯罪事實應依證據認定之，無證據不得認定犯罪事實，刑
    事訴訟法第一百五十四條第二項定有明文。而刑事訴訟法上
    所謂認定犯罪事實之證據，係指足以認定被告確有犯罪行為
    之積極證據而言，該項證據自須適合於被告犯罪事實之認定
    ，始得採為斷罪資料，最高法院二十九年上字第三一０五號
    著有判例可稽。另告訴人之指訴係以使被告受刑事訴追為目
    的，是其陳述是否與事實相符，仍應調查其他證據以資審認
    ，有最高法院五十二年臺上字第一三００號判例可資依循。
    又認定犯罪事實所憑之證據，無論係直接證據或間接證據，
    其為訴訟上之證明，須於通常一般之人均不致有所懷疑，而
    得確信其為真實之程度者，始得據為有罪之認定，倘其證明
    尚未達到此一程度，而有合理之懷疑存在，復無其他調查途
    徑可尋，法院即應為無罪之判決，亦有最高法院七十六年臺
    上字第四九八六號判例足資參照。
三、公訴人認被告丁○○涉犯前揭重傷害罪嫌，無非係以告訴人
    甲○○之指訴，證人游蕭說、乙○○之證述，及診斷證明書
    一紙為其主要論據。訊據被告堅決否認有何前揭重傷害犯行
    ，辯稱：伊並未叫人去傷害告訴人，告訴人所受之傷害與伊
    無關等語；被告選任之辯護人為被告辯護稱：本件被告雖與
    告訴人之子乙○○曾發生車禍，惟迄告訴人受傷之際，相隔
    已一年之久，被告如有意傷害告訴人，無須拖延長達一年，
    又本件並無積極事證足認打傷告訴人之歹徒係被告所指示為
    之，不能僅以告訴人之母游蕭說、子乙○○證述之內容，逕
    自推定本件重傷害犯行係被告指示歹徒所為等語。經查：
（一）本件被告與告訴人之子乙○○於距離告訴人遭打傷前約一
      年餘確曾發生車禍一節，固為被告與告訴人雙方所不爭執
      ，然因車禍發生賠償糾紛，與指示歹徒持械傷人，要屬二
      事，後者必須具有積極確切之證據始足認定，尚無從僅憑
      雙方存有車禍糾紛而有挾怨報復動機，即以懷疑臆測之詞
      定他人之罪，其理甚明，應先敘明。
（二）次查證人即告訴人之母游蕭說雖於偵查中證稱被告曾於本
      件案發前連續多日帶人去伊住處找告訴人談車禍賠償事宜
      等情，惟證人游蕭說此部分之證詞，縱認為真，亦至多僅
      足證明被告曾於本件告訴人遭打傷前數日曾積極要求告訴
      人出面處理其子與被告前揭車禍之後續問題，揆諸前揭證
      據法則之規定，仍無從直接證明其後告訴人遭不明歹徒持
      械傷害之行為必係被告所指示，至為顯然。
（三）另查告訴人甲○○主觀上雖認本件應係被告指示歹徒持械
      傷人，然認定犯罪事實必須依據證據，本諸論理法則與經
      驗法則予以綜合判斷，倘仍有合理懷疑非被告所為，即難
      逕自推認被告有罪；本件告訴人與其子乙○○於本院審理
      時均證稱並不認識持械傷人之歹徒，亦未發現被告在場等
      語，雖依常理而言，有意指示他人犯罪之人，通常不會於
      犯罪現場現身，然仍須以足夠之證據來證明指示者與被指
      示者之間所存在之連繫關係，本件因持械傷人之歹徒業已
      逃逸無蹤，而於偵查過程中相對較難追查有無幕後共犯，
      然仍不能僅依憑懷疑臆測之情，逕自以被告與告訴人之子
      曾有車禍賠償糾紛而推認幕後之共犯即為被告本人，要屬
      當然。
（四）再者，告訴人另於偵查中雖曾指稱證人丙○○（綽號「三
      八仔」）曾於案發前一日打電話向伊表示丁○○要伊出面
      解決，若沒辦法解決，叫伊去死一死等情，惟告訴人其後
      於本院審理時以證人身分具結後已改證稱係於九十三年七
      月二十二日當天，伊前往證人丙○○住處請其向被告轉達
      事情不要這樣處理時，證人丙○○對伊表示，若伊無法處
      理，要伊去死一死，伊聽完便離開，證人丙○○上開話語
      並非於案發前一日在電話中所說等情，而證人丙○○於本
      院審理時雖證稱曾受託為被告代向告訴人協商前開車禍賠
      償問題，然否認曾向告訴人表示若不處理，要告訴人「去
      死死」等語，而係向告訴人表示要他們自己去「處理理」
      ，本院審酌證人丙○○與告訴人並無冤仇，告訴人亦證稱
      曾主動前往證人丙○○住處請求其轉知對方不要這樣處理
      車禍事宜，足見告訴人與證人丙○○間之關係尚非惡劣，
      衡情證人丙○○應無故意對告訴人口出惡言之必要，況縱
      使證人丙○○確有脫口說出要告訴人「去死死」等語，亦
      屬證人丙○○個人之口德欠佳，倘無其他積極確切證據足
      以證明其與本件重傷害案有關，亦無從據以認定前開傷人
      之歹徒即係證人丙○○或被告所指示前往而追究渠等刑責
      。
（五）末查本件復經本院依職權函調案發前後之相關人員通聯紀
      錄及申請資料比對，亦查無任何積極證據足以認定本件告
      訴人遭人持械傷害之行為係被告指示歹徒所為，此有各該
      通聯紀錄及申請人相關資料多件存卷可按，是本件告訴人
      雖確遭不明歹徒持械傷害致右眼失明，然既缺乏積極證據
      足信確係被告指示歹徒實施，依證據法則實無從逕依告訴
      人主觀之懷疑而對被告遽以重傷害之罪名相繩；基此，本
      件應由職司犯罪偵查之人員繼續依法佈線追查前開持械傷
      人之二名男子到案，再進而查明有無其他共犯或教唆犯罪
      之幕後指使者，以求勿枉勿縱，附此敘明。
四、綜上所述，依公訴人所提出之證據，尚難證明被告犯有起訴
    書所載之重傷害犯行，此外，復查無其他積極確切之證據足
    認被告確有公訴人所指之前開犯行，就上開遭指訴之犯罪事
    實容有合理之懷疑存在，基於「罪疑唯輕」之刑事法原則，
    應認不能證明渠已犯罪，揆諸首揭法條及判例意旨，自應就
    被告諭知無罪之判決。
據上論斷，應依刑事訴訟法第三百零一條第一項，判決如主文。
本案經檢察官江孟芝到庭執行職務。
中    華    民    國    94    年    11    月    8     日
                  臺灣彰化地方法院刑事第三庭
                      審判長法官  李  進  清
                      法      官  王  昌  鑫
                      法      官  紀  佳  良
以上正本證明與原本無異。
如不服本判決，應於判決送達後10日內向本院提出上訴狀 (須附
繕本)。
告訴人或被害人對於判決如有不服具備理由請求檢察官上訴者，
其上訴期間之計算係以檢察官收受判決正本之日期為準。
中　　華　　民　　國　　94　　年　　11　　月　　15　　日
                      書  記  官  張  木  松
